【裁判字號】    92,上更(一),59
【裁判日期】    920506
【裁判案由】    違反槍砲彈藥刀械管制條例
【裁判全文】
臺灣高等法院臺中分院刑事判決                    九十二年度上更(一)字第五九號
    上  訴  人
    即  被  告  乙○○
    指定辯護人  本院公設辯護人 甲○○
右上訴人因違反槍砲彈藥刀械管制條例案件，不服臺灣臺中地方法院九十一年度重訴
字第八○五號中華民國九十一年六月廿八日第一審判決（起訴案號：臺灣臺中地方法
院檢察署民國九十年度偵字第一二五一四號），提起上訴，經最高法院發回更審，本
院判決如左：
    主      文
原判決關於製造爆裂物部分及所定執行刑均撤銷。
乙○○未經許可，製造爆裂物，累犯，處有期徒刑年拾月，併科罰金新臺幣拾伍
萬元，罰金如易服勞役，以罰金總額與陸個月之日數比例折算。
    事      實
一、乙○○曾於民國（下同）八十二年間因違反麻醉藥品管理條例案件，經本院判處
    有期徒刑三年確定，嗣經執行至八十六年三月三十日執行完畢，詎不知悔改，於
    九十年四月間某日，基於製造爆裂物之故意，未經許可，在台中市○○○路○段
    三十五號之八租屋處，將市售一號乾電池挖空作為容器，置入火藥及鋼珠於空電
    池內，外以黃色紙張包裏，再外纏黃色膠帶封面，並連接出一條長約十二公分之
    引線，作為引爆裝置，因而製造完成具破壞性與殺傷力之爆裂物一枚，其後再將
    之藏放於該租屋處之廁所天花板上。迨九十年五月十七日下午二時三十分許，員
    警持搜索票在台中市○○○路○段三五號三樓之二乙○○另一租屋處搜索查獲乙
    ○○涉嫌施用毒品（此部分另案偵辦）後，乙○○於犯罪未被發覺前，主動帶同
    警方人員至上開同棟大樓五樓之八租屋內，自天花板上取下前開自製之爆裂物一
    枚（經鑑驗耗損滅失）報繳交予警方，而向警方自首，並接受裁判。
二、案經台中縣警察局霧峰分局報請臺灣臺中地方法院檢察署檢察官偵查起訴。
    理      由
一、訊據被告乙○○對於前揭時地主動取出爆裂物一枚交予警方之事實，供承不諱，
    惟否認該爆裂物為其所自製，辯稱：係九十年二月農曆期間，在台中公園草叢內
    撿到，當時該爆裂物是用黃色紙張包裏，外面露出一條引信，覺得好玩而拿回放
    在台中市○○○路○段三十五號五樓之八租屋處，被告於警訊會說爆裂物是被告
    製造的，是因警察告訴被告製造之方法，被告當時毒癮發作，才配合他們這樣說
    的云云，然查被告於警訊供稱：「該顆土製爆裂物，我是將火藥置入空電池內，
    接出引信而成」（見偵一二五一四號卷第二一頁），為被告製作筆錄之警員張志
    哲於原審證稱：「（乙○○製作警訊筆錄時之情形？）當時乙○○的精神狀況很
    好，沒有毒癮發作的情形，警訊筆錄內容是按照乙○○所述記載，乙○○是看過
    筆錄之後才簽名的，並有錄音。」等語。被告乙○○對張志哲警員之證詞，亦陳
    稱：「沒有意見，警訊筆錄是按照我的陳述記載的。」等語（見原審卷第六五、
    六六頁），足見該警訊筆錄係出於被告乙○○自由意識下的陳述，此自白具有任
    意性，足可採信。是被告乙○○所辯稱：警訊時因警察告訴伊製造方法，伊因毒
    癮發作，才配合他們這樣說云云，顯係事後卸責之詞，不足採信。又被告乙○○
    於九十年八月二十八日偵查時供稱：「（土製爆裂物是何時何地製造的？）是在
    被查獲之前一個月前，在被查獲之地點，用火藥倒入電池內，但沒有包起來，被
    警察查獲之後，至警局後，有一個警察，我不知道其姓名，叫我用普通黃色之紙
    張包起來。」等語（見同上偵查卷第六十頁背面），其雖就是否有將扣案之爆裂
    物包起來一節，與警訊時之供述不一致，但就該爆裂物係其製造，並非其在台中
    公園拾獲等情，則屬相同，是被告乙○○於審理時辯稱：該爆裂物係其拾獲，並
    非製造云云，亦不足採信。再者，查獲當時在場之紀永年警員於九十一年二月二
    十六日偵查時具結證稱：「（爆裂物外觀？）我們都沒有動，直接以牛皮紙袋裝
    著直接送鑑識。」、「（你們有要他將爆裂物用紙包裝捆起來嗎？）無。．．．
    我見的該物如同電池的外觀，並有連接引線，爆裂物送鑑驗時，我有在場，這物
    可以點火，亦可以丟擲引爆。」等語（見同上偵查卷第九六頁）。是依證人紀永
    年警員之證詞，亦可證明警方並未要求被告將該爆裂物以黃色紙張包裝之事。又
    扣案爆裂物經送內政部警政署刑事警察局鑑驗結果，認該枚爆裂物係以直徑三點
    五公分、高五點五公分挖空之市售一號乾電池外殼為容器，內裝鋼珠及火藥，以
    黃色紙張包裹，再外纏黃色膠帶封固，並接出一條長約十二公分之爆引，可利用
    點火方式引爆，經以落錘擊解，發生爆炸，碎片及鋼珠四射，具破壞性與殺傷力
    ，有該局九十年六月十一日刑偵五字第八三五二八號爆炸（裂）物鑑驗通知書一
    紙在卷可稽（見九十年度核退字第九四四號偵卷第四二頁），可證該爆裂物具有
    殺傷力及破壞性；復經本院再函詢該鑑驗內容，嗣內政部警政署刑事警察局以九
    十二年三月廿七日刑偵五字第○九二○○四六○六九號函覆：「二、：：：所鑑
    定之爆裂物內裝鋼珠及火藥並外接一條爆引，其內裝之火藥依據內政部公告為炸
    彈或爆裂物之主要組成零件。：：：三、本件爆裂物，係以挖空之一號乾電池外
    殼為容器，外纏黃色膠帶封固，鑑定時使用落錘擊開解除爆裂物之爆炸危害，為
    一種安全的爆裂物處理方法。該枚爆裂物受落錘擊開自行發生爆炸，碎片及鋼珠
    四射，證明其內裝有敏感性火藥，經投擲撞擊或衝擊可以自行引爆具有危險性。
    另於爆炸後收集之證物計有爆引、容器碎片、火藥殘渣及鋼珠四十七粒（檔存照
    片略估）。該爆裂物雖無炸藥、雷管等主要組成零件，非屬高爆速炸藥類型之爆
    裂物，但若點燃其爆引，可延燒引爆容器內之火藥（低爆速炸藥），其爆炸產生
    之傷害效應，可瞬間將人及物殺傷或毀損，具有殺傷力，依其構造認定，係屬槍
    砲彈藥刀械管制條例第四條第一項第二款所指之爆裂物。」等語（見本院更一卷
    第一四、一五頁），足見上開爆裂物與槍砲彈藥刀械管制條例第四條第一項第二
    款之爆裂物定義相符。又該爆裂物係外纏黃色膠帶封固，並非僅以黃色紙張包裹
    ，亦可佐證被告乙○○所辯：是警察要伊拿黃色紙張包裝捆起來云云，與事實不
    符。該顆爆裂物為被告所製造，已至明確，被告犯行應堪認定。
二、核被告製造爆裂物之行為，係犯槍砲彈藥刀械管制條例第七條第一項之未經許可
    ，製造爆裂物罪，查被告曾於八十二年間因麻醉藥品管理條例案件，經本院於八
    十三年三月二十八日判處有期徒刑三年，於八十三年五月六日確定，嗣於八十六
    年三月三十日執行完畢之事實，有臺灣高等法院被告全國前案紀錄表、臺灣臺中
    地方法院檢察署刑案資料查註紀錄表各一份在卷可稽，其受有期徒刑之執行完畢
    後，五年以內再犯本件有期徒刑以上之罪，為累犯，除法定刑為死刑及無期徒刑
    部分，依法不得加重外，應依刑法第四十七條規定加重其刑。又台中縣警察局霧
    峰分局員警持搜索票搜索之地點為被告所承租之台中市○○○路○段三十五號三
    樓之二，此有該搜索票載明之搜索處所可稽（見偵一二五一四號卷第廿八頁），
    當時實施搜索之警員並不知被告另外租承同棟大樓五樓之八，係被告主動帶警至
    該處所，並主動從廁所天花板上取下該爆裂物交予警方，此不但台中縣警察局霧
    峰分局刑事案件報告書記載甚詳，即當時在場之警員蔡慶裕、紀永年亦於原審證
    述明確（見原審卷第四四、六四頁），足證被告就該爆裂物未被發覺之罪，主動
    向警方報繳事實，並接受偵查裁判，其所為合於槍砲彈藥刀械管制條例第十八條
    自首之要件，應依上開規定減輕其刑，並先加後減之。原審雖予被告論科，惟未
    就被告之自首依上開規定減輕其刑，尚有未洽，是被告上訴否認有製造該爆裂物
    云云，雖非可取，然原判決既有可議，即應將原判決中關於被告所犯製造爆裂物
    部分及所定執行刑均撤銷改判，爰審酌被告製造爆裂物，嚴重危害社會治安，及
    其犯罪動機、手段、犯後態度等一切情狀，量處如主文第二項所示之刑，罰金部
    分並諭知易服勞役之折算標準示懲。至該爆裂物一枚，業經鑑驗耗損滅失，有上
    開鑑驗通知書存卷可參，其既已滅失，自無庸另為沒收之諭知。又扣案之小型鑑
    床、游標尺、扳手、銅條、電烙鐵等物，被告於警訊及審理時供稱係其工作及生
    活上所需之物品等語，本院亦查無證據證明上開物品為被告製造爆裂物之工具，
    不能認為係供犯罪所用之物，故不得宣告沒收，均併此敘明。
三、另查槍砲彈藥刀械管制條例第十九條之有關保安處分強制工作之規定，業經總統
    於九十年十一月十四日公布修正廢止，同年月十六日生效，依刑法第二條第二項
    保安處分適用裁判時法律之規定，自無需再對被告乙○○為保安處分之宣告。
四、據上論斷，應依刑事訴訟法第三百六十九條第一項前段、第三百六十四條、第二
    百九十九條第一項前段，槍砲彈藥刀械管制條例第七條第一項、第十八條第一項
    ，刑法第十一條前段、第四十七條、第四十二條第三項、罰金罰鍰提高標準條例
    第一條前段、第二條，判決如主文。
本案經檢察官丙○○到庭執行職務。
中      華      民      國      九十二     年     五      月     六     日
                                臺灣高等法院臺中分院刑事第四庭
                                      審判長法  官  洪  耀  宗
                                            法  官  劉  登  俊
                                            法  官  蕭  錦  鍾
右正本證明與原本無異。
如不服本判決應於收受送達後十日內向本院提出上訴書狀，其未敘述上訴之理由者並
得於提起上訴後十日內向本院補提理由書（均須按他造當事人之人數附繕本）。
                                            書記官  蘇  昭  文
中      華      民      國      九十二     年     五      月     六     日
附錄本判決論罪科刑法條：
槍砲彈藥刀械管制條例第七條第一項：
未經許可，製造、販賣或運輸火砲、肩射武器、機關槍、衝鋒槍、卡柄槍、自動步槍
、普通步槍、馬槍、手槍或各類砲彈、炸彈、爆裂物者，處死刑、無期徒刑或七年以
上有期徒刑；處徒刑者，併科新臺幣三千萬元以下罰金。
槍砲彈藥刀械管制條例第十八條第一項：
犯本條例之罪自首，並報繳其持有之全部槍砲、彈藥、刀械者，減輕或免除其刑；其
已移轉持有而據實供述全部槍砲、彈藥、刀械之來源或去向，因而查獲者，亦同。
                                                                        Ｉ


司法院資訊處製作；財團法人民間司法改革基金會備份。
